【裁判字號】    96,訴,4325
【裁判日期】    970220
【裁判案由】    毒品危害防制條例
【裁判全文】
臺灣板橋地方法院刑事判決              96年度訴字第4325號
公  訴  人  臺灣板橋地方法院檢察署檢察官
被      告  甲○○
選任辯護人  林誌誠律師
上列被告因違反毒品危害防制條例案件，經檢察官提起公訴（96
年度毒偵字第7241號），本院判決如下：
    主  文
甲○○施用第一級毒品，累犯，處有期徒刑拾月。
    事  實
一、甲○○前因施用毒品案件，經本院以九十四年度毒聲字第五
    一號裁定送觀察、勒戒後，認無繼續施用毒品傾向，於民國
    九十四年二月二十二日釋放出所，並由臺灣板橋地方法院於
    九十四年二月二十三日以九十四年度毒偵字第三○六號為不
    起訴處分確定。另因施用毒品案件，經本院於九十六年四月
    十六日以九十六年度簡字第二二六○號刑事簡易判決判處有
    期徒刑四月，如易科罰金以新臺幣一千元折算一日，於九十
    六年四月三十日判決確定，並於九十六年五月二十八日易科
    罰金執行完畢（致使本件構成累犯）。詎其猶不知悔改，於
    上開觀察、勒戒執行完畢後之五年內，即於九十六年七月二
    十日下午五時許在臺北縣蘆洲市○○街八九巷二一號三樓友
    人住處，明知其友人有將海洛因摻入香菸內點燃後吸食之方
    式施用第一級毒品海洛因，或將海洛因與甲基安非他命混合
    施用之習慣，仍基於施用第一級毒品海洛因之不確定故意及
    第二級毒品甲基安非他命之故意，使用友人所提供混和摻雜
    有海洛因及甲基安非他命之吸食器，以燒烤吸食其煙霧之方
    式同時施用第一級毒品海洛因及第二級毒品甲基安非他命一
    次。嗣於同日晚上八時許，在上址一樓電梯口為警查獲，並
    經採集其尿液送驗而查獲上情。
二、案經臺北縣政府警察局三重分局報請臺灣板橋地方法院檢察
    署檢察官偵查起訴。
    理  由
一、按被告以外之人於審判外之陳述，雖不符同法第一百五十九
    二、又被告以外之人於審判外之陳述，雖不符同法第一百五
    十九條之一至第一百五十九條之四之規定，但經當事人於審
    判程序同意作為證據，法院審酌該言詞陳述或書面陳述作成
    時之情況，認為適當者，亦得為證據；當事人、代理人或辯
    護人於法院調查證據時，知有第一百五十九條第一項不得為
    證據之情形，而未於言詞辯論終結前聲明異議者，視為有前
    項之同意，此據同法第一百五十九條之五規定甚明。經查，
    本判決後開所引用之被告以外之人於審判外之陳述（包括書
    面陳述），對本件被告而言，固皆屬傳聞證據，惟被告、辯
    護人就前揭審判外陳述之證據能力，於本院準備程序及審判
    期日時均表示具有證據能力；而公訴檢察官雖知上開證據資
    料為傳聞證據，但於本院準備程序及審判期日中則表示無意
    見而不予爭執，且迄至言詞辯論終結前亦未再聲明異議。本
    院審酌上開證據資料製作時之情況，尚查無違法不當及證明
    力明顯過低之瑕疵，亦認為以之作為證據應屬適當，故揆諸
    前開法律規定與說明，爰逕依刑事訴訟法第一百五十九條之
    五規定，認前揭證據資料均例外有證據能力。
二、訊據被告甲○○固坦承於上揭時地施用第二級毒品甲基安非
    他命之事實，惟矢口否認有何施用第一級毒品海洛因之故意
    ，辯稱：當時我是用友人「阿邦」的吸食器，我問他裏面是
    不是「男生」（即安非他命），他說是，我並不知道其內尚
    有海洛因云云。惟查：
（一）被告於九十六年七月二十日晚間八時許為警查獲後所採集
      之尿液經送台灣檢驗科技股份有限公司以酵素免疫分析法
      （EIA） 初驗，再以氣相層析質譜儀（GC /MS）覆驗結果
      ，均呈嗎啡陽性反應，有臺北縣政府警察局三重分局查獲
      毒品案件被移送者姓名要代碼對照表、台灣檢驗科技股份
      有限公司九十六年八月六日濫用藥物尿液檢驗報告各一件
      在卷可稽（見偵查卷第三頁、第四頁）。
（二）按海洛因經注射或吸入人體後，約百分之八十於二十四小
      時內自尿中排出，一般而言，尿液中能否驗出嗎啡陽性反
      應與其投與量、投與途徑、採尿時間、個人體質及檢測方
      法之靈敏度有關，國外曾有文獻報導注射六毫克之海洛因
      鹽酸鹽，其代謝物嗎啡之平均可檢出時限約為二十六小時
      ，業經行政院衛生署藥物食品檢驗局於八十一年九月八日
      以藥檢壹字第八一一四八八五號函述綦詳，而甲基安非他
      命經口服投與後，約百分之七十於二十四小時內自尿中排
      出，約百分之九十於九十六小時內自尿中排出，由於目前
      國內尿液中甲基安非他命之檢驗僅為鑑定其是否呈陽性反
      應，尚未定其含量，且甲基安非他命成分之檢出與其投與
      方式、投與量、個人體質、採尿時間與檢測儀器之精密度
      等諸多因素有關，因此僅憑尿液中呈甲基安非他命陽性反
      應，並無法確實推算吸食時間距採集時間之長短，惟依上
      述資料推斷，最長可能不會超過四日即九十六小時，此亦
      經行政院衛生署藥物食品檢驗局於八十一年二月八日以（
      八一）藥檢壹字第○○一一五六號函釋明在案。被告前揭
      採尿送驗結果既呈嗎啡、甲基安非他命之陽性反應，顯見
      被告確有於前揭時間施用毒品海洛因及甲基安非他命之事
      實，被告前開施用第二級毒品甲基安非他命之自白，應認
      屬實，堪予採信。
（三）被告明知其友人有將海洛因摻入香菸吸食，或將海洛因及
      甲基安非他命混合施用之習慣一情，業據被告於本院審理
      時自承在卷，仍接受友人已置放毒品之吸食器逕予燒烤施
      用，參以其前開尿液檢驗報告所呈現嗎啡濃度遠逾可測得
      之標準值，顯見其該次所施用海洛因量非低，又海洛因與
      甲基安非他命吸食之效果迥異，若混合相當比例之海洛因
      與甲基安非他命同時施用，應與單獨分開吸食感覺不同，
      凡此均見被告就吸食器內含有第一級毒品海洛因有所預見
      ，竟不違其本意而予吸食，其具有施用第一級毒品海洛因
      之不確定故意甚明，被告前揭所辯自非可取。
（四）被告前因施用毒品案件，經本院以九十四年度毒聲字第五
      一號裁定送觀察、勒戒後，認無繼續施用毒品傾向，於九
      十四年二月二十二日釋放出所，並由臺灣板橋地方法院於
      九十四年二月二十三日以九十四年度毒偵字第三○六號為
      不起訴處分確定等情，復有臺灣高等法院被告前案紀錄表
      一件附卷可佐，足認被告確係於前次觀察、勒戒執行完畢
      後五年內再犯本件施用第一級毒品海洛因及第二級毒品甲
      基安非他命，事證明確，其犯行堪以認定，應予依法論科
      。
三、查海洛因、甲基安非他命分屬毒品危害防制條例第二條第二
    項第一款所規定之第一級毒品及同條項第二款所規定之第二
    級毒品，核被告所為，係犯毒品危害防制條例第十條第一項
    施用第一級毒品罪及同條第二項施用第二級毒品罪。被告持
    有毒品，復進而施用，其持有毒品之低度行為，為施用毒品
    之高度行為所吸收，均不另論罪。被告同時施用第一級毒品
    海洛因及第二級毒品甲基安非他命，係以一行為同時觸犯上
    開二罪，為想像競合犯，依刑法第五十五條之規定，應從重
    依施用第一級毒品罪論處。公訴意旨認上開二罪應分論併罰
    ，容有誤會。被告曾因施用毒品案件，經本院於九十六年四
    月十六日以九十六年度簡字第二二六○號刑事簡易判決判處
    有期徒刑四月，如易科罰金以新臺幣一千元折算一日，於九
    十四年四月三十日判決確定，並於九十六年五月二十八日易
    科罰金執行完畢，此有臺灣高等法院被告前案紀錄表在卷足
    憑。其受有期徒刑執行完畢，於五年內故意再犯本件最重本
    刑為有期徒刑以上之罪，為累犯，應依刑法第四十七條第一
    項規定，加重其刑。爰審酌被告施用毒品，足以戕害其身心
    ，滋生其他犯罪，惡化治安，嚴重損及公益，且被告前曾犯
    施用毒品罪，業經觀察、勒戒、刑事執行完畢，仍未戒斷其
    施用毒品之惡習，竟再為本件施用毒品犯行，顯見其不思悔
    改，及其犯後坦承部分犯行，而其施用毒品行為於本質上係
    屬自我戕害行為，反社會性之程度應屬較低等一切情狀，量
    處如主文所示之刑，以資懲儆。至扣案海洛因四包、甲基安
    非他命八包、麻黃素二包、吸食器二個、磅秤一台、殘渣袋
    、分裝袋、駕照、現金等物，均非自被告身上查扣，被告亦
    否認為其所有，復無積極證據證明與本件被告施用第一、二
    級毒品有關，且屬另案重要證物，爰不於本案宣告沒收，附
    此敘明。
據上論斷，應依刑事訴訟法第二百九十九條第一項前段，毒品危
害防制條例第十條第一項、第二項、第二十三條第二項，刑法第
十一條前段、第四十七條第一項、第五十五條，判決如主文。
本案經檢察官謝岳龍到庭執行職務。
中    華    民    國    97    年    2     月    20    日
                刑事第十五庭  審判長法  官  陳  鴻  清
                                    法  官  朱  嘉  川
                                    法  官  劉  安  榕
上列正本證明與原本無異
如不服本判決，應於送達後10日內敘明理由向本院提出上訴狀（
應附繕本）。
                                    書記官  石  于  倩
中    華    民    國    97    年    2     月    20    日
附錄本案論罪科刑法條全文：
毒品危害防制條例第10條
施用第一級毒品者，處六月以上五年以下有期徒刑。
施用第二級毒品者，處三年以下有期徒刑。


司法院資訊處製作；財團法人民間司法改革基金會備份。
